臺灣臺中地方法院民事判決
110年度簡字第45號
原      告  楊照邦  
兼上一人
法定代理人  林余津  
原      告  楊郁涵  

            楊馥年  
            楊峻權  
共      同
訴訟代理人  楊博堯律師
複  代理人  沈炎平律師
被      告  蕭浚成  
訴訟代理人  謝秉錡律師
複  代理人  李秉哲律師
            劉靜芬律師
上列當事人間請求損害賠償事件，原告提起刑事附帶民事訴訟，
經本院刑事庭移送前來（本院109 年度交附民字第212號），本
院於民國110 年9月16日言詞辯論終結，判決如下： 
    主      文
一、被告應給付原告楊照邦新臺幣玖拾萬陸仟陸佰零壹元，及自
    民國109年5月20日起，至清償日止，按年息百分之五計算之
    利息。　　
二、被告應給付原告林余津新臺幣肆拾萬元，及自民國109年5月
    20日，至清償日止，按年息百分之五計算之利息。
三、被告應給付原告楊郁涵新臺幣貳拾萬元，及自民國109年5月
    20日，至清償日止，按年息百分之五計算之利息。
四、被告應給付原告楊馥年新臺幣貳拾萬元，及自民國109年5月
    20日，至清償日止，按年息百分之五計算之利息。　　
五、被告應給付原告楊峻權新臺幣貳拾萬元，及自民國109年5月
    20日，至清償日止，按年息百分之五計算之利息。　　
六、原告其餘之訴駁回。
七、本判決第一項原告楊照邦勝訴部分，得為假執行。如被告以
    新臺幣玖拾萬陸仟陸佰零壹元為原告楊照邦預供擔保後，得
    免為假執行。 　
八、本判決第二項原告林余津勝訴部分，得為假執行。如被告以
    新臺幣肆拾萬元為原告林余津預供擔保後，得免為假執行。
     　　　　
九、本判決第三至五項原告楊郁涵、楊馥年、楊峻權勝訴部分，
    得為假執行。如被告各以新臺幣貳拾萬元為原告楊郁涵、楊
    馥年、楊峻權預供擔保後，得免為假執行。 　　
十、原告其餘假執行之聲請駁回。　　   
    事實及理由
甲、程序部分：
    民事訴訟法第427條第2項於民國110年1月20日經總統令公布
    修正第11款，新增本於道路交通事故有所請求而涉訟之事件
    ，不問其標的金額或價額一律適用簡易程序，並自公布之日
    起算至第3日起發生效力即自110年1月22日起施行。上開修
    正條文施行後，於修正前已繫屬之事件，其法院管轄權及審
    理程序，未經終局裁判者，適用修正後之規定，曾經終局裁
    判者，則適用修正前之規定，民事訴訟法施行法亦增訂第4
    條之1之規定。從而，本件原告係因道路交通事故之損害賠
    償事件，依訴訟標的金額原應適用通常程序處理，然依修正
    後之民事訴訟法第427條第2項第11款規定，即應依簡易訴訟
    程序辦理，本件於民事訴訟法第427條第2項修正前即已繫屬
    本院，經本院於110年9月16日言詞辯論終結，於修正後尚未
    經終局裁判，依修正之民事訴訟法施行法第4條之1第1款規
    定，即應改行簡易程序，逕依簡易訴訟程序為裁判，先予敘
    明。
乙、實體部分：
壹、原告主張：
一、被告於108年2月1日16時許，騎乘車牌號碼000-0000號普通
    重型機車，沿臺中市東區建成路由大智路往大興街方向行駛
    至大振街5巷之交岔路口處時，本應注意該路段之行車速度
    ，依速限規定為每小時50公里，且應注意行經無號誌之交岔
    路口，應減速慢行，作隨時停車之準備，竟疏於注意減速慢
    行做隨時停車之準備，貿然以每小時逾60公里之車速行駛。
    適原告楊照邦騎乘車牌號碼000-000號普通重型機車搭載其
    配偶即原告林余津，於被告對向沿建成路左轉往大振街5巷
    方向行駛，因閃避不及，兩車發生碰撞，造成原告楊照邦受
    有蜘蛛網膜下腔出血、腦室內出血、右側脛骨及腓骨骨折、
    左側鎖骨骨折、泌尿道感染、肺炎、疑車禍後瀰漫性腦損傷
    伴有意識喪失、創傷性蜘蛛膜下腔出血等傷害，經治療後，
    意識不清，顱內多處挫傷出血併右下肢骨折，需置換氣管內
    管，依賴呼吸器支持，需鼻胃管餵食，他人幫忙抽痰，生活
    無法自理，傷勢已達於身體或健康有重大不治或難治之重傷
    害程度。
二、原告楊照邦現已受監護宣告，由原告林余津担任監護人。原
    告林余津係原告之配偶，前已敘明外，原告楊峻權為原告楊
    照邦之長子，原告楊郁涵為原告楊照邦之長女，原告楊馥年
    為原告楊照邦之次女。被告之侵權行為導致本次不幸事故，
    原告等人依民法第184條第1項前段、第193條、第195條等規
    定請求被告賠償如下：
（一）已支出之醫療費及耗材費用部分：
　　　原告楊照邦於108年2月19日接受右脛骨復位併內固定手術
      ，意識未完全恢復，大部份時間呈現昏迷狀態、全身癱瘓
      、無法言語及自主進食，終日臥床且專人照護，於108年2
      月26日由臺中醫院直接轉至佑全護理之家，再於109年2月
      13日再轉院至仁愛之家，同樣需以鼻胃管進食，全日專人
      照護，有下列之支出，被告應予賠償：①108年2月1日至10
      9年2月4日間，臺中醫院及中國醫藥大學附設醫院支出114
      ,802元。②109年2月20日至109年10月6日間，大里仁愛醫
      院支出103,223元。③109年1月4日至同年月15日，一品堂
      大里中醫診所支出1,090元。④108年4月至109年3月間，復
      健費用共支出75,000元。⑤109年10月14日至109年12月14
      日間，新增大里仁愛醫院醫療費用30,759元；109年12月1
      5日至110年2月23日間，新增大里仁愛醫院醫療費用3,350
      元。
（二）照護中心費用：
  １、已發生之看護費用：
　　  原告楊照邦發生事故後，108年2月至109年2月間於佑全護
      理之家，109年2月至109年9月間改於大里仁愛護理之家接
      受專人看護，需配備鼻胃管、餵食筒、氧氣管、氧氣等，
      相關費用730,157元。原告楊照邦現持續於大里仁愛護理
      之家居住，109年10月至同年11月及109年12月至110年1月
      ，分別產生費用計79,170元及84,140元。
  ２、將來之看護費用：
　　  原告楊照邦之餘命為8.76年，將來發生之照養中心費用，
      原告楊照邦願自110年2月1日起算，每月以4萬元計算，一
      年則為48萬元，扣除已發生之2年費用(109年12月及110年
      1月列入已發生費用內)，原告楊照邦尚有6.76年餘命，依
      霍夫曼式計算法扣除中間利息（首期給付不扣除中間利息
      ）為一次性給付，原告楊照邦得請求之將來照養中心看護
      費用支出為2,855,468元。
（三）親人看護費用：
  １、已發生之看護費用：
　　　原告楊照邦所入住之病房為4人房，非全日看護病房，護
      理人員每週僅幫患者洗澡2次，次數過低；又雖然有定時
      幫患者翻身，但無其他按摩、拍痰或復健，若需復健則應
      另行付費。原告楊照邦需有人餵食、清潔身體、翻轉身體
      拍背、抽痰及肌肉運動，免於發生褥瘡、肌肉萎縮等，甚
      至原告楊照邦因有反射動作咬侵入物，護理人員被咬後不
      敢續做清潔牙齒服務。原告林余津自108年2月1日車禍後
      至110年1月31日間，每日前往護理之家照料其夫，爰以每
      日1,000元為基準請求親人看護費，每月3萬元計算，每年
      36萬元，2年共計72萬元。
  ２、將來之看護費用：
　　　原告楊照邦之生命餘年為8.76年，扣除2年後，尚有6.76
      年餘命，以每月3萬元計算，含護理之家處置費（即每個
      月的簡易處理，大約2,600元到2,800元）、灌食費用等，
      依霍夫曼式計算法扣除中間利息（首期給付不扣除中間利
      息）為一次性給付，原告楊照邦得請求將來看護費用支出
      為2,141,601元。　　　　　
（四）未來照顧清潔衛生耗材費用：
　　　原告楊照邦已成植物人，必須長年臥床，且其已氣切，須
      安裝氧氣管（每月1,500元）、氧氣費（每月3,500元）、
      導尿管（每月500元）、尿布（每月3,000元），合計自費
      部分至少8,500元(以上費用不含復健費)；另需再加計看
      護墊、尿布、衛生紙、口腔清潔棒及其他清潔用品等增加
      生活上需要費用，前開每月以1萬元計算，即每年增加12
      萬元之支出，依霍夫曼式計算法扣除中間利息（首期給付
      不扣除中間利息）為一次性給付，原告楊照邦得請求之前
      開費用支出為890,064元。
（五）慰撫金部分：
      原告楊照邦本來身體健康，如今連最基本之日常活動均須
      仰賴他人，請求精神上之損害賠償2,251,323元。原告林
      余津及楊峻權、楊郁涵、楊馥年身為原告楊照邦之配偶及
      子女，自原告楊照邦受傷開始，為救治楊照邦，奔波往來
      醫院護理之家，實遭受極大的心理損害，應認被告之過失
      已對原告楊照邦之配偶及子女造成額外之負擔或支出。且
      因原告楊照邦須終身仰賴他人照護，配偶及子女已無法享
      有親情，堪認配偶與子女間之身分法益受侵害，並屬情節
      重大。自得依民法第195條第3項規定，請求賠償相當之精
      神慰撫金。原告林余津爰請求精神上之損害賠償150萬元
      ，另原告楊峻權、楊郁涵、楊馥年各請求精神上之損害賠
      償100萬元。
三、原告已領取強制險200萬元，及強制險給付之醫療費用6萬69
    95元，共計2,066,995元。
四、並聲明：
（一）被告應給付原告楊照邦10,080,147元及自附帶民事起訴狀
　　  繕本送達之翌日（即109年5月20日）起至清償日止，按週
      年利率百分之五計算之利息。
（二）被告應給付原告林余津150萬元及自附帶民事起訴狀繕本
　　  送達之翌日起至清償日止，按週年利率百分之五計算之利
      息。
（三）被告應給付原告楊峻權100萬元及自附帶民事起訴狀繕本
　　  送達之翌日起至清償日止，按週年利率百分之五計算之利
      息。
（四）被告應給付原告楊郁涵100萬元及自附帶民事起訴狀繕本
　　  送達之翌日起至清償日止，按週年利率百分之五計算之利
      息。
（五）被告應給付原告楊馥年100萬元及自附帶民事起訴狀繕本
　　  送達之翌日起至清償日止，按週年利率百分之五計算之利
      息。
（六）第一項至第五項之請求，願供擔保請准宣告假執行。
貳、被告抗辯：
一、原告楊照邦之所以受到該傷害，係其未注意車前狀況，採取
    必要安全措施，進而發生碰撞，鑑定報告亦認定原告楊照邦
    係未依規定讓車，顯見被告是有優先通過系爭路口之路權，
    於被告來不及反應之情況下，才發生本起事故，原告楊照邦
    應負擔部分過失比例7成，被告占3成。
二、對原告請求各項金額之範圍，意見如下：
（一）已支出之醫療費及耗材費用部分：　　
 （1）於臺中醫院及中國醫藥大學附設醫院部分114,802元無
　　　意見。
 （2）大里仁愛醫院醫療費用103,223元於57,023元範圍無意見
      。
 （3）一品堂大里中醫診所醫療費用1,090元無意見。
 （4）復健費用：此部分非必要，被告不同意。
 （5）原告主張109年10月14日至109年12月14日間，新增大里仁
      愛醫院醫療費用30,759元，於15,359元範圍內無意見。
  (6) 原告主張109年12月15日至110年2月23日間，新增大里仁
      愛醫院醫療費用3,350元無意見。　　　　　
（二）照護中心費用：
  １、已發生之看護費用：就原告楊照邦先前於佑全護理之家，
      大里仁愛護理之家接受照護，產生相關費用730,157元，
      及目前於大里仁愛護理之家接受照護，109年10月至同年
　　　11月及109年12月至110年1月期間，已產生費用計79,170
      元及84,140元，均無意見。
  ２、將來之看護費用：
　　　考量原告楊照邦身為植物人之特殊情況，其穩定情況較一
      般人低，自不宜以一般人之平均餘命為計算基礎。依據行
      政院衛生署「新制身心障礙鑑定推動與現況」之報告資料
      ，指出80-84歲植物人之平均餘命為5.5年，而原告楊照邦
      為29年8月28日出生，發生系爭車禍時為80歲，目前係植
      物人狀況，扣除已請求之費用108年2月1日至110年1月31
      日止共計2年之費用，以3.5年平均餘命計算未來看護費用
      ，應屬適當。此部分原告楊照邦每月以4萬元計算，一年
      則為48萬元，依霍夫曼式計算法扣除中間利息（首期給付
      不扣除中間利息）為一次性給付，被告於l,582,202元範
      圍內無意見。
（三）親人看護費用：
  １、已發生之看護費用：原告主張護理之家照護量能不足，有
      部分照護需由原告林余津親為云云。惟大里仁愛護理之家
      確實已提供含生活服務(含居住環境整理、個人身體照顧
      、普通膳食、被服洗滌)、護理服務(對臥床住民每2小時
      翻身一次、長期照護住民每周至少洗澡2次，以及每日作
      晨間護理)、醫療服務(醫療支援、復健之服務)、營養服
      務等，倘原告仍認該照護服務無法達到其需求，應另尋更
      符合其需求之照護中心或選擇由其親屬親自照顧，無重複
      請求之理。　　　　
  ２、將來之看護費用：同前所述。
（四）未來照顧清潔衛生耗材費用：原告主張該部分費用為890,
      064元云云，惟原告未提出未來照顧清潔衛生耗材費用之
      單據，亦未說明支出該費用之必要，應不予列計。
（五）慰撫金部分：
  １、原告楊照邦部分：本件事故發生原因，係原告楊照邦未依
      規定讓車所致，已如前述，原告應負擔過失之責，認原告
      楊照邦精神慰撫金為80萬元較為妥適。
  ２、原告林余津、楊郁涵、楊馥年、楊峻權部分：原告等人應
      舉證有符合「情節重大」之情事，否則應不得請求非財產
      上之損害賠償。倘仍認原告林余津、楊郁涵、楊馥年、楊
      峻權等人請求有理由，其請求數額亦過高，衡量原告楊照
      邦為本件肇事主因，請求鈞院酌減之。
三、並聲明：原告之訴及假執行之聲請均駁回。如受不利判決，
　　願供擔保請准宣告免為假執行。　
參、本件經兩造協商簡化爭點，就下列事項不為爭執，本院自得
    採為判決之基礎：　　　　　
一、原告林余津為原告楊照邦（29年8 月28日生）之配偶，原告
    楊峻權為原告楊照邦之長子，原告楊郁涵為原告楊照邦之長
    女，原告楊馥年為原告楊照邦之次女。
二、被告蕭浚成於108年2月1日16時許，騎乘車牌號碼000-0000
    號普通重型機車，沿臺中市東區建成路由大智路往大興街方
    向行駛至大振街5巷之交岔路口處時，本應注意該路段之行
    車速度，依速限規定為每小時50公里，且應注意行經無號誌
    之交岔路口，應減速慢行，作隨時停車之準備，而依當時之
    天候為晴天、日間自然光線，柏油路面、乾燥、無缺陷、無
    障礙物，視距良好，並無不能注意之情事，竟疏於注意減速
    慢行做隨時停車之準備，並貿然以每小時逾60公里之車速行
    駛。適原告楊照邦騎乘車牌號碼000-000號普通重型機車搭
    載其配偶即原告林余津，於被告蕭浚成對向沿建成路左轉往
    大振街5巷方向行駛，亦疏未注意讓對向直行車先行而閃避
    不及，兩車遂發生碰撞（造成原告林余津受有右側小腿撕裂
    傷、右側手肘擦傷等傷害，對林余津受傷害部分，非本案審
    理之範圍）；並造成原告楊照邦受有蜘蛛網膜下腔出血、腦
    室內出血、右側脛骨及腓骨骨折、左側鎖骨骨折、泌尿道感
    染、肺炎、疑車禍後瀰漫性腦損傷伴有意識喪失、創傷性蜘
    蛛膜下腔出血等傷害，經治療後，意識不清，顱內多處挫傷
    出血併右下肢骨折，需置換氣管內管，依賴呼吸器支持，需
    鼻胃管餵食，他人幫忙抽痰，生活無法自理，傷勢已達於身
    體或健康有重大不治或難治之重傷害程度。
三、原告楊照邦現已受監護宣告，由原告林余津担任監護人。
四、被告就原告楊照邦請求給付之內容，就下列事項或給付範圍
    內不為爭執：
（一）已支出之醫療及耗材費用部分:　　
　　　⑴於臺中醫院及中國醫藥大學附設醫院部分為114,802元。
　　　⑵大里仁愛醫院醫療費用103,223元，於57,023元範圍不爭
        執。
　　　⑶一品堂中醫醫療費用1090元。　　　
　　　⑷護理之家照顧費用730,157元。　　　　
　　　⑸新增加之醫療費用計30,759元，於15,359元範圍內不爭
        執。
　　　⑹所增大里仁愛護理之家費用計79,170元。
　　　⑺新增加之醫療費用計3,350元。
　　  ⑻新增大里仁愛護理之家費用計84,140元。            
（二）將來看護中心費用：應於l,582,202元範圍內不爭執。
（三）慰撫金部分：原告楊照邦部分於80萬元範圍內不爭執。
（四）原告楊照邦已領取強制汽車責任保險金2,066,995元。
肆、本院之判斷：
一、原告主張被告於108年2月1日16時許，騎乘車牌號碼000-000
    0號普通重型機車，沿臺中市東區建成路由大智路往大興街
    方向行駛至大振街5巷之交岔路口處時，本應注意該路段之
    行車速度，依速限規定為每小時50公里，且應注意行經無號
    誌之交岔路口，應減速慢行，作隨時停車之準備，而依當時
    之天候為晴天、日間自然光線，柏油路面、乾燥、無缺陷、
    無障礙物，視距良好，並無不能注意之情事，竟疏於注意減
    速慢行做隨時停車之準備，並貿然以每小時逾60公里之車速
    行駛。適原告楊照邦騎乘車牌號碼000-000號普通重型機車
    搭載其配偶即原告林余津，於被告蕭浚成對向沿建成路左轉
    往大振街5巷方向行駛，亦疏未注意讓對向直行車先行而閃
    避不及，兩車遂發生碰撞（造成原告林余津受有右側小腿撕
    裂傷、右側手肘擦傷等傷害，對林余津受傷害部分，非本案
    審理之範圍）；並造成原告楊照邦受有蜘蛛網膜下腔出血、
    腦室內出血、右側脛骨及腓骨骨折、左側鎖骨骨折、泌尿道
    感染、肺炎、疑車禍後瀰漫性腦損傷伴有意識喪失、創傷性
    蜘蛛膜下腔出血等傷害，經治療後，意識不清，顱內多處挫
    傷出血併右下肢骨折，需置換氣管內管，依賴呼吸器支持，
    需鼻胃管餵食，他人幫忙抽痰，生活無法自理，傷勢已達於
    身體或健康有重大不治或難治之重傷害程度。而被告上開駕
    駛過失之行為，經檢察官提起公訴後，由本院以109年度交
    易字第603號刑事判決判處有期徒刑5月確定（第二審判決為
    臺灣高等法院臺中分院110年度交上易字第1214號刑事判決
    ），為被告所不爭執，並有原告所提出原告楊照邦臺中醫院
    診斷證明書1份（本院卷一第145-149頁）為證，且經本院調
    閱109年度交易字第603號刑事卷宗，查核屬實，堪信原告上
    開主張為真實。
二、按行車速度，依速限標誌或標線之規定，無標誌或標線者，
    行車時速不得超過50公里；行經設有無號誌之交岔路口，應
    減速慢行，作隨時停車之準備，道路交通安全規則第93條第
    1項第1款、第2款分別定有明文。被告既考領有合格駕駛執
    照，依其考領有適格駕駛執照之智識及駕駛經驗，對於上開
    規定當知之甚詳，並具注意能力，而案發當時天候晴、日間
    自然光線，柏油路面乾燥、無缺陷、無障礙物，視距良好等
    客觀情形，並無不能注意之特別情事，此據道路交通事故調
    查報告表㈠記載明確（見發查卷第49頁）。被告行至本案事
    故地點時，仍超速行駛，疏未注意減速慢行，作隨時停車之
    準備，因而與被害人楊照邦騎乘之機車發生碰撞，其有過失
    甚明。又本案車禍事故經送請臺中市車輛行車事故鑑定委員
    會鑑定結果、臺中市交通事件裁決處覆議之結果（見他卷第
    21-23頁，109年度偵字第25-33頁），均同本院上開之認定
    。是被告上開過失駕車肇事行為，導致原告楊照邦受有前揭
    重傷害結果之發生，該重傷害結果顯可歸責於被告，堪認被
    告過失行為與原告楊照邦之重傷害結果間，具有相當因果關
    係，應可認定。
三、按「因故意或過失，不法侵害他人之權利者，負損害賠償責
    任」；「不法侵害他人之身體或健康者，對於被害人因此喪
    失或減少勞動能力，或增加生活上之需要時，應負損害賠償
    責任」；「汽車、機車或其他非依軌道行駛之動力車輛，在
    使用中加損害於他人者，駕駛人應賠償因此所生之損害」；
    「不法侵害他人之身體、健康、名譽、自由、信用、隱私、
    貞操，或不法侵害其他人格法益而情節重大者，被害人雖非
    財產上之損害，亦得請求賠償相當之金額」，民法第184條
    第1項前段、第193條第1項、第191條之2及第195條第1項分
    別定有明文。又當事人已證明受有損害而不能證明其數額或
    證明顯有重大困難者，法院應審酌一切情況，依所得心證定
    其數額。民事訴訟法第222條第2項亦定有文。本件被告過失
    駕駛行為致原告楊照邦受有重傷，原告楊照邦依上開規定訴
    請被告負損害賠償責任，自屬有據。茲分就原告楊照邦請求
    項目審酌如下：
（一）醫療費用部分：
　１、原告楊照邦主張其因傷於①108年2月1日至109年2月4日間，
      臺中醫院及中國醫藥大學附設醫院支出114,802元。②109
      年2月20日至109年10月6日間，大里仁愛醫院支出103,223
      元。③109年1月4日至同年月15日，一品堂大里中醫診所支
      出1,090元。④109年10月14日至109年12月14日間，新增大
      里仁愛醫院醫療費用30,759元。⑤109年12月15日至110年2
      月23日間，新增大里仁愛醫院醫療費用3,350元等情，有
      原告楊照邦所提出之臺中醫院及中國醫藥大學附設醫院醫
      療費用、長照中心車輛收據各1份（見本院卷一第63-90頁
      ）、大里仁愛醫院醫療費用收據1 份（見本院卷一第91-1
      14頁）、一品堂大里中醫診所醫療費用收據1份（見本院
      卷一第117-125頁）、新增109年10月14日至109年12月14
      日大里仁愛醫院醫療費收據1份（見本院卷一第219-233頁
      ）、新增109年12月15日至110年2月23日大里仁愛醫院醫
      療費用單據1份（見本院卷一第309-318頁），在卷可憑，
      被告就原告楊照邦前述所主張醫療費用其中①③⑤部分不爭
      執，就②部分於57,023元之範圍 、④部分則於15,359元之
      範圍不爭執，惟②部分其中住院委託看護費用30,800元、
      住院醫療費15,400元，及④部分之住院醫療費15,400元，
      抗辯該等部分與看護之家之看護費、強制規定療費重複，
      應予扣除云云，然原告楊照邦因傷病住院治療，而有醫療
      費用之支出，及委託專人看護之必要，其費用屬偶發生之
      費用，被告本應賠償，原告楊照邦請求被告賠償，於法有
      據。至於原告楊照邦因傷而有長期居住在看護之家，委請
      專人看護（後敘），其按月給付係屬固定費用，本應由被
      告賠償，且不可能因原告楊照邦臨時有住院必要短暫出離
      而可得按日減免，被告抗辯原告楊照邦住院所生之醫療費
      用及臨時特別委請看護所生費用，與長期在看護之家所生
      費用有重複計算之虞，並請求扣除，尚無理由。
　２、原告楊照邦復主張其於108年4月至109年3月間，支出復  
      健費用共支出75,000元云云，並提出復健費用證明書及復
      健費用正本1份（見本院卷一第267-269頁）為證，惟為被
      告所否認，被告就原告楊照邦提出之證據於形式上及實質
      上之證明亦均為否認，原告楊照邦就其有復健之必要，且
      確有支付復健費用等事實，自應舉證證明。惟原告楊照邦
      就其有復健之必要一節，未提出醫囑作為證明，且就確有
      支付費用部分未提出其他佐證以資證明其所提出之書面證
      據為真，是原告楊照邦此部分之主張尚難遽採，原告楊照
      邦請求被告賠償此部分費用，於法尚屬無據。
　３、基上，原告楊照邦得請求被告賠償之前述已支出之醫療費
      用數額為253,224元（114,802元+　103,223元+　1,090元
      +30,759元+3,350元）。
（二）看護費用部分：
　１、照護中心費用部分：
    ⑴已發生之看護費用：
　　　原告楊照邦主張：發生事故後，108年2月至109年2月間於
      佑全護理之家，109年2月至109年9月間改於大里仁愛護理
      之家接受專人看護，需配備鼻胃管、餵食筒、氧氣管、氧
      氣等，相關費用730,157元。原告楊照邦現持續於大里仁
      愛護理之家居住，109年10月至同年11月及109年12月至11
      0年1月，分別產生費用計79,170元及84,140元，被告應予
      賠償等情，為被告所不爭執，並有原告楊照邦所提出佑全
      護理之家、大里仁愛醫院附設護理之家照護費收據1份（
      見本院卷一第131-143頁）、109年10月、11月大里仁愛護
      理之家收據1 份（見本院卷一第235頁）、109年12月、11
      0年1月仁愛護理之家收據1 份（見本院卷一第319-320頁
      ）在卷可參，堪信為真，原告楊照邦請求被告賠償893,46
      7元（ 730,157元+ 79,170元+84,140元），於法有據。
    ⑵將來之看護費用：
　　　依內政部統計處107年臺中市簡易生命表（男性）所示，
      平均餘命有 8.76 年，將來發生之照養中心費用，原告楊
      照邦願自110年2月1日起算，每月以4萬元計算，一年則為
      48萬元，扣除已發生之2年費用(109年12月及110年1月列
      入已發生費用內)，原告楊照邦尚有6.76年餘命，有107 
      年臺中市簡易生命表1份可參。而原告未來照養中心之看
      護費用每年以480,000元計算，復為被告所不爭執，是依
      霍夫曼式計算法扣除中間利息（首期給付不扣除中間利息
      ）為一次性給付，原告楊照邦得請求之將來照養中心看護
      費用支出為2,855,468元【計算式：480,000元×5.3643+48
      0,000元×（0.7692×0.76) =2,574,864元+280,604元=2,85
      5,468元  ，5.3643為第五年霍夫曼係數依原告主張取至
      小數點第4位《下同》，0.7692為第6年係數減第5年係數值
      】 。雖被告抗辯原告楊照邦因屬植物人生命餘年僅餘5.5
      年，扣除已過2年僅餘3.5年云云，得請求之金額為1,582,
      202元云云，惟當事人生命餘年是否僅餘該餘命數或會提
      早死亡，本屬未知，本件所採用生命餘年表係官方公布而
      為一般計算未來損害賠償額之客觀基準，而被告所提出之
      資料為行政院衛生署針對新制身心障礙鑑定推動與現況之
      研究資料，並非經官方正式公布之資料，尚難以該研究資
      料作為不利原告之認定，被告抗辯應依上述資料將提早結
      束生命餘年之不利風險歸屬原告，尚難遽採。
　　⑶基上，原告楊照邦可請求被告賠償之看護費用為3,748,935
      元（893,467元+2,855,468元）。　
　２、親人看護費用：
      原告楊照邦主張：原告林余津自108年2月1日車禍後至110
      年1月31日間，每日前往護理之家照料其夫，爰以每日1,0
      00元為基準請求親人看護費，每月3萬元計算，每年36萬
      元，2年共計72萬元。且依照原告楊照邦生命餘年，亦得
      請求親人將來看護費用支出為2,141,601元云云，惟原告
      楊照邦之主張業為被告所否認，且依卷附收費簡介（見本
      院卷一第199頁），大里仁愛護理之家確實已提供含生活
      服務(含居住環境整理、個人身體照顧、普通膳食、被服
      洗滌)、護理服務(對臥床住民每2小時翻身一次、長期照
      護住民每周至少洗澡2次，以及每日作晨間護理)、醫療服
      務(醫療支援、復健之服務)、營養服務等，客觀上已符合
      一般看護照顧之需求，原告林余津若有再為私下照顧乃係
      其基於親情不捨而為之照護行為，客觀上，尚難再令被告
      就其本於親情之照護再負擔額外費用，且原告楊照邦如認
      該照護服務無法達到其需求，應另尋更符合其需求之照護
      中心或選擇由其親屬親自照顧，應不得為重複之請求，是
      原告楊照邦此部分之請求，於法無據。
（三）未來照顧清潔衛生耗材費用：
　　　原告楊照邦主張：其已成植物人，必須長年臥床，需再加
      計看護墊、尿布、衛生紙、口腔清潔棒及其他清潔用品等
      增加生活上需要費用，前開費用每月以1萬元計算，即每
      年增加12萬元之支出，依霍夫曼式計算法扣除中間利息（
      首期給付不扣除中間利息）為一次性給付，原告楊照邦得
      請求之前開費用支出為890,064元等語， 惟原告楊照邦之
      主張為被告所否認，並以前詞置辯，查： 
　１、原告楊照邦主張其已成植物人，必須長年臥床，由專業人
      員看護，每月費用為 4萬元，已如前述。又前述看護費用
      ，依卷附大里仁愛護理之家收費標準（見本院卷一第271
      頁），除前述一般看護費用外，如委託護理之家辦理照顧
      清潔衛生耗材，其中自費耗材費用氧氣管（每月1,500元
      ）、氧氣費（每月3,500元）、導尿管（每月500元）、尿
      布（每月3,000元），上開合計自費部分至少8,500元，
　　　如加計一般醫療耗材（每月1,500元），及再加計自備之
      濕紙巾、血糖試劑、抽痰管等費用，每月耗材費用應不低
      於1萬元；再參諸本院向財團法人創世社會福利基金會函
      詢 ：「㈠一般有關照顧植物人，平均每月支出之護理清潔
      衛生使用耗材費用大約為何?㈡貴會就上開費用是否曾有統
      計上之研究資料，若有可否提供本院參辦。經該會函覆：
      「本會安養之植物人每人每月平均所需之相關費用(含照
      護服務、伙食、衛生耗材及相關設施設備維護費用等)，
      依院民狀況不同，約4-6萬元不等。然本會使用之各項照
      顧耗材、用具及食品等，均係大量採購，並有社會善心民
      眾之捐贈。於人力運用上，本會之護士及生活服務員為24
      小時輪班照料，另有社工員及其他行政服務人員，再加之
      以房舍及設備費用，致本會照顧相關支出費用不同於一般
      護理之家或自行在家照顧者。」等語，有該會110年8 月1
      5日函附說明書（見本院卷二第 33頁）可參，是一般植物
      人之安養，於含照護服務、伙食、衛生耗材及相關設施設
      備維護費用等合計應在4-6萬元不等，本院審諸兩造就原
      告楊照邦之看護費用合意為每月4 萬元，而依原告所提出
      之佑全護理之家之收費明細，其費用有包含部分醫藥耗材
      、衛生耗材費用、氧氣費等項目（見本院卷一第131-138
      頁），是扣除上開相關項目，就原告楊照邦每月之其他自
      費之照顧清潔衛生耗材，本院認以每月5,000元計算應屬
      合理，逾此範圍，則屬無據。
　２、原告楊照邦肇事時生命餘年有8.76年，已如前述，是前開
      每月以5,000元計算，即每年增加6萬元之支出，依霍夫曼
      式計算法扣除中間利息（首期給付不扣除中間利息）為一
      次性給付，原告楊照邦得請求之前開費用支出為445,032
      元【計算式：6萬元×6.00000000+（6萬元×0.76）×（7.00
      000000-0.00000000）=445,032元，元以下四捨五入】。
      原告楊照邦請求被告賠償，於法應屬有據。
（四）精神慰撫金：
　１、按精神慰撫金之多寡，應斟酌雙方之身分、地位、資力與
      加害之程度及其他各種情形核定相當之數額。而所謂相當
      金額，應以實際加害之情形、被害人所受精神上痛苦之程
      度、賠償權利人之身分地位、經濟能力，並斟酌賠償義務
      人之經濟狀況、可歸責之程度等定之。
　２、本件因被告之過失不法侵權行為，侵害原告楊照邦身體，
      已如上述，且具有相當因果關係，原告楊照邦依上開規定
      訴請被告賠償精神慰撫金，自屬有據。又原告楊照邦身體
      受有蜘蛛網膜下腔出血、腦室內出血、右側脛骨及腓骨骨
      折、左側鎖骨骨折、泌尿道感染、肺炎、疑車禍後瀰漫性
      腦損傷伴有意識喪失、創傷性蜘蛛膜下腔出血等傷害，經
      治療後，意識不清，顱內多處挫傷出血併右下肢骨折，需
      置換氣管內管，依賴呼吸器支持，需鼻胃管餵食，他人幫
      忙抽痰，生活無法自理，傷勢已達於身體或健康有重大不
      治或難治之重傷害程度，傷勢不輕，原告楊照邦受有身體
      及精神上之痛苦，至屬顯然。又原告楊照邦年近80歲，乃
      國中退休老師，名下無不動產（參原告楊照邦之稅務電子
      閘門所得調件明細表，外放）；被告陳報其仍在大學就讀
      ，名下無不動產，107年、108年無薪資申報資料（參被告
      之稅務電子閘門所得調件明細表，外放）， 本院審酌原
      告楊照邦、被告之身分、年齡、地位、技能、經濟能力、
      原告楊照邦所受身體、精神上打擊之程度等情節，認原告
      楊照邦請求之精神慰撫金在150萬元內為適當，逾此部分
      之請求，則屬無據。
（五）基上，原告楊照邦得請求被告賠償之金額為5,947,191元
      （253,224元+3,748,935元+445,032元+150萬元）。　　
四、又按不法侵害他人基於父、母、子、女或配偶關係之身  分
    法益而情節重大者，被害人雖非財產上之損害，亦得  準用
    民法第195條第1項前段規定，請求賠償相當之金額，同條第
    3項定有明文，此乃保護基於父母或配偶與本人之親密關係
    所生之身分法益所為之規定（最高法院100年度台上字第992
    號民事判決意旨可資參照）。且所謂「身分法益」，除該身
    分關係本身外，尚包含基於該身分關係所衍生之權能在內，
    亦即具有該等特定身分之人間，基於該身分關係所得享有之
    一切親情、倫理、情感、相互扶持等非財產上及以財產上的
    一切利益。父母與子女之間，相互間存有相同之「共同生活
    扶持利益」，侵害此種利益時（例如近親遭受重大身體健康
    上之傷害，如被害人已達植物人、全身癱瘓或殘廢程度），
    應可肯認構成身分法益之侵害且情節重大。本件原告楊照邦
    於車禍發生時已近80歲，本可與其配偶、子女共享天倫，並
    為家庭及親屬提供生活上協助，如今卻因前揭傷勢，經法院
    裁定宣告為受監護宣告之人，致日常生活需他人協助照顧，
    自影響原告林余津（原告楊邦之妻）、原告楊峻權、楊郁涵
    、楊馥年（為原告楊照邦之子女）本於配偶、子、女之身分
    關係所得享有之親情、倫理、情感、相互扶持等非財產上利
    益，堪認原告楊照邦之配偶、子女，與原告楊照邦間身分法
    益受侵害情節重大，則原告林余津、楊峻權、楊郁涵、楊馥
    年依上開規定，請求精神慰撫金，即屬有據。再參諸原告林
    余津、楊峻權、楊郁涵、楊馥年與原告楊照邦之關係，原告
    林余津名下有房屋1筆、土地4 筆俱值約3,952,890元，107
    、108年無薪資所得申報；原告楊峻權為國立大學教授，名
    下有土地1筆、房屋1筆，107、108年無薪資所得申報依序為
    2,222,688元、2,143,138元；楊郁涵為署立花蓮醫院之護理
    師，名下無不動產，107、108年無薪資所得申報依序為615,
    640元、977,807元；原告楊馥年名為私人公司會計，名下有
    土地1筆、房屋1筆，107、108年無薪資所得申報依序為265,
    733元、277,200元（分見上開原告之稅務電子閘門所得調件
    明細表在卷可參，外放）等情，及被告前述學經歷，本院斟
    酌上開兩造教育程度、工作情形及財產等經濟狀況、社會身
    分、地位，本件發生原因，被告侵害情節、原告楊照邦所受
    傷勢、原告林余津、楊峻權、楊郁涵、楊馥年受害程度等一
    切情狀，認原告林余津、楊峻權、楊郁涵、楊馥年請求之精
    神慰撫金依序為80萬元、40萬元、40萬元、40萬元為適當，
    逾此範圍之請求，則屬過高，應予駁回。
五、再按損害之發生或擴大，被害人與有過失者，法院得減輕賠
    償金額，或免除之，為民法第217條第1項所明定，其立法目
    的在於平衡被害人與加害人之賠償責任，即於被害人本身，
    對於損害之發生或擴大與有過失時，由法院斟酌情形，減輕
    或免除加害人之賠償金額，以免失諸過苛。因之不論加害人
    之行為係故意或過失，僅須被害人就損害之發生或擴大，有
    應負責之事由，不問其係出於故意或過失，基於衡平原則及
    誠實信用原則，即有該法條所定過失相抵原則之適用（最高
    法院98年度台上字第2173號判決意旨足資參照）。上開規定
    之適用，並不以財產上之損害為限，即非財產上之損害，如
    其發生或擴大，被害人與有過失，當亦有此項規定之適用。
    侵權行為損害賠償事件，被害人請求給付慰撫金時，自應適
    用過失相抵之規定，計算其數額（司法院79年11月2日79廳
    民一字第938號函參照）。經查，系爭事故之肇事原因，經
    臺中市車輛行車事故鑑定委員會及覆議委員會鑑定認為：「
    ①楊照邦駕駛普通重型機車，行至無號誌交岔路口，左轉彎
    車未讓直行車先行，與②蕭浚成駕駛普通重型機車，行經無
    號誌交岔路口，超速行駛，未減速慢行作隨時停車之準備，
    同為肇事原因。」有鑑定報告書在卷可憑（見109年度偵字
    第3740號卷第27至29頁）。原告楊照邦亦未依規定讓車，對
    系爭事故之發生亦有過失責任。被告辯稱：原告楊照邦亦應
    分攤本件車禍肇事責任等語，自屬可採。本院斟酌原告楊照
    邦、被告上開過失情狀暨過失程度，認就本件車禍事故之發
    生，原告楊照邦與被告應各50%之過失責任；從而，原告原
    告楊照邦得請求被告賠償之金額為2,973,596元（5,947,191
    元×50%＝2,973,596元，元以下四捨五入）；原告林余津、楊
    峻權、楊郁涵、楊馥年請求被告賠償金額依序各為40萬元（
    80萬元×50%＝40萬元）、20萬元（40萬元×50%＝20萬元）、20
    萬元（40萬元×50%＝20萬元）、20萬元（40萬元×50%＝20萬元
    ）。
六、按保險人依本法規定所為之保險給付，視為被保險人損害賠
    償金額之一部分；被保險人受賠償請求時，得扣除之，強制
    汽車責任保險法第32條定有明文。強制汽車責任保險之被保
    險人於保險理賠償範圍內之賠償責任，因理賠而解免。因此
    原告上開得請求之金額應扣除已領取之理賠金後，如有剩餘
    方得再向被告請求賠償。本件原告楊照邦已因本件交通事故
    受領強制汽車責任保險理賠金2,066,995元之事實，為原告
    楊照邦所陳明，並為被告所未爭執，自應於本件原告楊照邦
    損害賠償請求中扣除，則原告楊照邦得請求被告賠償之數額
    為906,601元（2,973,596元-2,066,995元=906,601元）。基
    上所述，原告楊照邦得請求被告賠償之金額為906,601元元
    。
七、末按給付有確定期限者，債務人自期限屆滿時起，負遲延責
    任。給付無確定期限者，債務人於債權人得請求給付時，經
    其催告而未為給付，自受催告時起，負遲延責任。其經債權
    人起訴而送達訴狀，或依督促程序送達支付命令，或為其他
    相類之行為者，與催告有同一之效力。民法第229條第1項、
    第2項定有明文。又遲延之債務，以支付金錢為標的者，債
    權人得請求依法定利率計算之遲延利息。但約定利率較高者
    ，仍從其約定利率。應付利息之債務，其利率未經約定，亦
    無法律可據者，週年利率為百分之五，民法第233條第1項、
    第203條亦有明文。本件原告對被告之侵權行為債權，核屬
    無確定期限之給付，又原告具狀起訴請求被告給付，然被告
    迄未給付，自應負遲延責任。原告請求被告應給付自起訴狀
    繕本送達被告翌日（即109年5月20日，見附民卷第5頁）起
    ，至清償日止，按年息百分之五計算之法定遲延利息，核無
    不合，應予准許。　　
八、綜上所述，原告依民法第184條第1 項前段、第193條第1項
    、第195條第1項、第3項之規定，請求：被告應給付原告楊
    照邦906,601元，應給付原告林余津40萬元，應給付原告楊
    峻權、楊郁涵、楊馥年各20萬元，及均自109 年5月20日起
    至清償日止，按年息百分之五計算之利息，為有理由，應予
    准許；惟原告逾此部分之請求，為無理由，應予駁回。
九、本判決第一至五項原告勝訴部分，為依民事訴訟法第427條
    第1 項適用簡易程序所為被告敗訴之判決，爰依職權宣告假
    執行；被告陳明願供擔保，請求准予宣告免為假執行，核無
    不合，爰酌定相當擔保金額，准許之；至於原告敗訴部分，
    其假執行之聲請，已失所依據，應併予駁回。本件原告係於
    刑事訴訟程序提起附帶民事訴訟，經本院刑事庭裁定移送而
    來，依刑事訴訟法第504條第2項之規定，免納裁判費；本件
    審理過程中復無任何裁判費之墊付，爰不為裁判費負擔之諭
    知，併予敘明。
肆、本件事證已臻明確，兩造其餘攻擊防禦方法，核與判決結果
    不生影響，爰不逐一論述。
伍、假執行宣告之依據：民事訴訟法第389條第1項第3款、第392
    條第2項。
中    華    民    國     110     年   10    月  21    日
                  民事第三庭  法  官  王金洲
以上正本係照原本作成。
如對本判決上訴，須於判決送達後20日內向本院提出上訴狀（須
按他造人數附繕本）。如委任律師提起上訴者，應一併繳納上訴
審裁判費。
中    華    民    國     110     年   10    月  21    日
                              書記官  吳欣叡